【裁判字號】    92,上易,619
【裁判日期】    921028
【裁判案由】    傷害
【裁判全文】
臺灣高等法院臺南分院刑事判決              九十二年度上易字第六一九號   Ｃ
      上  訴  人  臺灣臺南地方法院檢察署檢察官
      上  訴  人
      即  被  告  甲  ○  ○
      選任辯護人  于  志  良
右上訴人因被告傷害案件，不服臺灣臺南地方法院九十二年度易字第一六八號中華民
國九十二年五月二十日第一審判決（起訴案號：臺灣臺南地方法院檢察署九十一年度
偵字第八一０號），提起上訴，本院判決如左：
      主      文
原判決撤銷。
甲○○傷害人之身體，處拘役貳拾日，如易科罰金，以參佰元折算壹日。
      事      實
一、甲○○於九十年十二月十八日晚上七時五十分許，與其父母親杜西源、黃月對（
    另案提起公訴），共同前往臺南縣永康市○○○街一三三號丁○○住處，欲向丁○○之妻吳玉蘭催討欠債，抵達後，先由受渠等請託同往之烏竹里里長丙○○進
    入丁○○屋內表明來意，甲○○、杜西源、黃月對則在屋外等候，約五分鐘後，
    丁○○將丙○○送出門口，欲關上門之際，杜西源、黃月對見狀即拉住丁○○，
    欲與其理論，雙方因而發生拉扯，杜文均發現其父母與丁○○拉扯，竟基於傷害
    之故意，徒手毆打丁○○頭部二下，其右手中指所戴戒指，造成丁○○受有左頭
    太陽穴部位０．五ｘ０．二裂傷及鼻部０．五擦傷等傷害。
二、案經丁○○委訴由臺南憲兵隊移請臺灣臺南地方法院檢察署檢察官偵查起訴。
      理      由
一、訊之上訴人即被告甲○○矢口否認有傷害犯行，辯稱：當天伊陪父母前去找告訴
    人處理財務糾紛，亦請里長同往解決債務問題，里長先進去告訴人家，告訴人不
    願意讓伊等進入，並且很兇，並稱此事已交法院處理。里長進去不久就出來，告
    訴人跟在後面很生氣，並說他並沒欠錢，告訴人即出手打伊，經伊出手抵擋，母
    前來幫忙，告訴人出手毆打母親鼻骨，伊因手已不能動彈，所以並沒有打人，告
    訴人所提供錄影帶，並非原版母帶，經拷貝後不利告訴人部分已經消失，伊未毆
    打告訴人有證人乙○○可證云云。
二、經查本案雙方相互拉扯情節，業據告訴人指訴歷歷，核與證人丙○○（告訴人所
    住處烏竹里里長）於原審證稱：「當天是被告父母親到我家裡，拿一張法院判決
    書給我看，我看了一下，就跟他們說你們到法院處理就好，我拒絕陪他們去，但
    是他們一直拜託我一起去找吳玉蘭，之後，約半小時，我陪同他們到告訴人家，
    我出門時才看到被告，被告說要載我，我說不用，我是自己騎摩托車去，他們一
    家人也跟到了，不知道是他父親或母親按門鈴說里長要找他們，結果丁○○下來
    開門，就請我一個人進去，他問有什麼事，我說好像你太太跟他們之間有債務關
    係，丁○○跟我說現在法院在審理，沒我的事，我就要回家了，我出來就跟被告
    他們說，被告的父母親就不要給丁○○關門，要把他拉出來，拉出來之後，他們
    父母親與丁○○就起打架，甲○○從車子旁邊跑過來，毆打丁○○，我只記得他
    好像是打他的頭部，左邊或右邊我就不清楚了，我看到的是他打他頭部兩下，打
    完之後，我看丁○○流了很多血，後來他們自己去報案，我留在告訴人家裡，被
    告打完人之後就走了，告訴人自己去就醫」等語相符（詳原審卷第八九頁）。並
    於本院調查時為相同陳述，有本院九十二年七月三十日訊問筆錄可佐。而告訴人
    受傷情形，據證人即被告妻子吳玉蘭於原審證稱：「當天我帶小孩子回來，我在
    二樓，聽到樓下有很吵的聲音，我下樓看，就看到我先生整個臉跟身體都是血，
    我兒子就去報案，我就帶我先生到臺南就醫」等語（詳原審卷第九十頁），並有
    行政院衛生署臺南醫院出具之驗傷證明書乙紙在卷可稽。又被告右手中指戴有戒
    指，經本院當庭勘驗屬實，而被害人受傷部位，在左頭部太陽穴附近，如以右手
    毆打對方左頭太陽穴，部位相當，而被告右手中指戴有戒指，告訴人右頭部傷口
    為０．五公分ｘ０．二公分，以戒指撞擊造成裂傷，亦完全吻合，顯見告訴人之
    傷確係因被告徒手毆打所造成，告訴人指訴被告持不明物體毆打，顯有誤會。被
    告否認毆打告訴人，乃卸責之詞，不足採信。本案事證已臻明確，被告犯行洵堪
    認定。
三、告訴人於另案（臺灣臺南地方法院九十一年度少調字第一二七號）所提錄影帶係
    拷貝帶，而非母帶，本院勘驗時有跳動情況，被告即抗辯內容不實，故本院不採
    該錄影帶為認定事實之直接證據。又證人乙○○雖到庭證稱：「時間我沒注意，
    我聽到砰的聲音，出來看見甲○○的父親倒在地上，我到旁邊看到甲○○母親臉
    部有血，．．我只看見這樣而已．．」「（為何與錄音不同？）我確實只看到這
    樣而已」。是證人所見為事實片斷，尚不足為被告有利證據。又被告與父母前往
    告訴人住處目的為處理財務糾紛，同時邀請里長同往，被告當時僅開車載送，且
    到現場後並無任何打蹟象，嗣因告訴人不予理會欲將門關上，被告父母始出手
    拉住告訴人，此部分行為杜西源、杜月對縱有刑責，亦非被告所能預見，故無共
    犯問題可言。又被告見告訴人與其父母拉扯，始自其停車處過來出手傷人，應屬
    個別犯意，難認其與杜西源、杜月對有犯意聯絡及行為分擔，併此敘明。
四、查被告杜文均因見其父母與告訴人丁○○拉扯，基於傷害人身體之故意，徒手毆
    打丁○○頭部二下，其右手中指戴有戒子，造成丁○○受有左頭太陽穴部位０．
    五ｘ０．二裂傷及鼻部０．五擦傷，核其所為，係犯刑法第二百七十七條第一項
    通傷害罪。被告毆打告訴人二下，均係出於同一犯意，屬一次傷害犯行之接續動
    作，為接續犯。
五、原審因認被告證明確，因予論罪科刑，固非無見，惟被告毆打丁○○頭部二下，
    其右手中指戴有戒指，造成丁○○受有左頭太陽穴部位０．五ｘ０．二裂傷及鼻
    部０．五擦傷，原判決未予明確認定，致告訴人因受傷有流血事實，而認係鈍器
    所傷，影響量刑心證，自有未洽。被告上訴意旨，否認犯罪；檢察官循告訴人聲
    請，認量刑過輕，指摘原判決不當，固無理由，惟原判決既有可議，自屬無可維
    持，應由本院撤銷改判。爰審酌被告因其父母與告訴人之妻債務無法受償，又其
    母與告訴人拉扯受傷，一時心急，且以徒手傷人，造成告訴人受有輕微傷害，及
    犯罪後仍砌詞強辯之犯後態度等一切情狀，量處如主文第二項所示之刑，並諭知
    如易科罰金，以三百元折算一日之標準，以資懲儆。
據上論斷，應依刑事訴訟法第三百六十九條第一項前段、第三百六十四條、第二百九
十九條第一項前段，刑法第二百七十七條第一項、第四十一條第一項前段，罰金罰鍰
提高標準條例第一條前段、第二條，判決如主文。
本案經檢察官蘇南桓到庭執行職務。
中    華    民    國      九十二      年      十      月      二十八    日
                                  臺灣高等法院臺南分院刑事第一庭
                                      審判長法官  茆    臺    雲
                                            法官  蔡    長    林
                                            法官  李    文    福
右正本證明與原本無異。
不得上訴。
                                      法院書記官  李    良    倩
中    華    民    國      九十二      年      十      月      二十九    日
附錄法條：
刑法第二百七十七條第一項：傷害人之身體或健康者，處三年以下有期徒刑、拘役或
                          一千元以下罰金。


司法院資訊處製作；財團法人民間司法改革基金會備份。
